【裁判字號】    92,交抗,892
【裁判日期】    920922
【裁判案由】    違反道路交通管理處罰條例
【裁判全文】
臺灣高等法院刑事裁定                              九十二年度交抗字第八九二號
    抗  告  人  甲○○
    即受處分人
右抗告人因違反道路交通管理處罰條例案件，不服臺灣板橋地方法院九十二年交聲更
字第一七號中華民國九十二年七月三十一日第一審裁定（原處分案號：交通部公路總
局臺北區監理所北監五字第裁四０─一Ａ0000000號），提起抗告，本院裁定
如左：
    主  文
抗告駁回。
    理  由
一、按受處分人不服道路交通管理處罰條例第八條主管機關所為之處罰者，得於接到
    裁決書之翌日起二十日內，向管轄地方法院聲明異議，道路交通管理處罰條例第
    八十七條第一項定有明文。又聲明異議，應於異議書狀內述異議之理由；而交
    通法庭認聲明異議不合法律上之程式或其異議權已經喪失者，應以裁定駁回之，
    道路交通案件處理辦法第十三條、第十八條分別定有明文。
二、原審認本件抗告人即受處分人甲○○於民國八十九年九月二十日上午八時五十分
    許，將其所使用之車牌號碼ＤＮ─二一一三號自用小客車停放於臺北市○○街之
    收費停車位，因未依規定繳納停車費，遭臺北市政府停車管理處人員開單舉發，
    並經原處分機關交通部公路總局臺北區監理所依違反修正前道路交通管理處罰條
    例第五十六條第一項第十款規定（修正後移列至同條第一項第十一款，處罰額度
    相同），裁處罰鍰新台幣（下同）一千二百元，並於九十一年八月二日製發裁決
    處分書（裁決書案號：北監五字第裁四０─一Ａ0000000號一見原審交聲
    字卷第八頁），該裁決書係於同年八月六日送達於異議人即受處分人甲○○位於
    臺北縣三重市○○○路二巷六十四號二樓住處，由其同居之父親蕭金財代收無訛
    ，此有掛號郵件收件回執影本一紙在卷可稽；是異議人聲明異議之法定期間，應
    自九十一年八月七日起算，扣除因異議人居住於臺北縣三重市之在途期間二日後
    ，應於九十一年八月二十八日屆滿；惟異議人竟遲至九十一年九月二十五日，始
    向原處分機關提出聲明異議狀，此亦有上開聲明異議狀首頁所蓋之原處分機關收
    文章戳一枚附卷可按，顯見本件異議人聲明異議，已逾法定之異議期間；抑且，
    原處分機關於前揭裁決書之附記欄第一項內，已明確記載受處分人如不服處罰而
    聲明異議者，其應提出之期限及應遵行之程序等事項，異議人自無不知之理。雖
    異議人前於九十一年八月二十三日，曾將本件裁決書連同原審九十一年度交聲字
    第六六四號裁定（異議人另案因在道路收費停車處所停車不依規定繳費，經原處
    分機關為裁罰之處分，異議人聲明異議，由原審裁定撤銷原處分，改諭知異議人
    不罰），郵寄至原處分機關，此有原處分機關九十一年九月十九日（自）九一─
    四五三─一─二三三０四函文，及異議人於前審抗告程序中提出之九十一年八月
    二十三日掛號函件執據在卷可稽，惟其既未併同提出聲明異議書狀，亦無任何不
    服原處分之文字，難認其上開行為，係就本件裁罰處分為聲明異議之表示；至原
    處分機關固另於九十一年九月十九日，以前揭（自）九一─四五三─一─二三三
    ０四號函文通知異議人於文到後十五日內郵寄聲明異議狀至該所（見原審交聲字
    第十二頁），惟查斯時異議人聲明異議之法定期間早已屆滿，其聲明異議權即已
    喪失，自不因行政機關片面所為之錯誤教示，而使其已喪失之異議權再行「復活
    」；是縱異議人於上開函文所定期間內提出聲明異議狀，亦無解於其聲明異議已
    逾法定期限之事實，附此明。次查，縱認本件異議人聲明異議仍屬合法，惟異
    議人於八十九年九月二十日上午八時五十分許，將其所使用之車牌號碼ＤＮ─二
    一一三號自用小客車停放於臺北市○○街之收費停車位，因未依規定繳納停車費
    ，遭臺北市政府停車管理處人員開單舉發等事實，有異議人違規查詢報表一紙在
    卷可稽（見原審交聲更字卷第四頁）；異議人雖辯稱：伊已依規定繳納停車費，
    原處分機關認伊未依規定繳納停車費乙節，與事實不符，且舉發時間迄今已逾二
    年，若要求伊提出繳費證明，實屬強人所難云云。惟查受處分人未能提出任何收
    據等繳費證明以實其說，復未於指定之期日到庭為任何之說明，其空言以前詞置
    辯，自難採信；其在道路收費停車處所停車，不依規定繳費之違規行為，事證明
    確，堪以認定；原處分機關以異議人違反修正前道路交通管理處罰條例第五十六
    條第一項第十款規定（修正後移列至同條第一項第十一款，處罰額度相同），裁
    處罰鍰一千二百元，核無不當，揆之前開規定，受處分人自不得聲明異議，其提
    起
    本件聲明異議，其異議顯不合法，受處分人聲明異議為無理由，予以駁回。
三、抗告意旨以：(一)抗告人於九十一年八月二十三日所函寄第0000000000
    0000000000號之掛號函件中，所附之原審九十一年度交聲字第六六四
    號裁定書之原裁決書（交通部公路總局臺北區監理所北監五字第裁四０─000
    000000號）內容與本件裁決書（交通部公路總局臺北區監理所北監五字第
    裁四０─一Ａ0000000號）完全相同，抗告人主要用意為援用該裁定以表
    達對本件裁決書之裁定內容不能苟同，若非據以提出異議，抗告人似無必要如此
    慎重於九十一年八月二十三日以掛號信函郵寄本件裁決書，抗告人雖未如規定以
    司法狀紙提出異議狀，仍應視為已在聲明異議法定期間即九十一年八月二十八日
    屆滿前已提出異議。(二)抗告人非故意不到庭應訊，且在傳喚到庭前已電「恕股」
    請假，應有通聯記錄可為佐證，抗告人在該請假電話中表明希望能延後傳喚時間
    ，時值ＳＡＲＳ高危險期，請假並無不當。(三)台北縣（市）汽車停車繳費收據僅
    記明為保障權益，請保存收據六個月，要求提出為期超過一年以上之收據以茲證
    明，著實強人所難，且以電腦傳輸，即非無人工輸入錯誤或疏未註銷之可能云云
    。
四、按受處分人，不服第八條主管機關所為之處罰，得於接到裁決書之翌日起二十日
    內，向管轄地方法院聲明異議，道路交通管理處罰條例第八十七條第一項定有明
    文。又聲明異議，應於異議狀內敘述異議之理由；交通法庭認聲明異議不合法律
    上之程式或其異議權已經喪失者，應以裁定駁回之，道路交通案件處理辦法第十
    三條、第十八條亦有明文。查抗告人於九十一年八月六日由其同居之父親蕭金財
    代收本案之裁決書，有收件回執附卷可稽（見原審交聲字卷第十一頁），抗告人
    於收受原處分機關前開裁決書後，雖於九十一年八月二十三日，曾將本件裁決書
    連同原審九十一年度交聲字第六六四號裁定，郵寄至原處分機關，有原處分機關
    九十一年九月十九日（自）九一─四五三─一─二三三○四號函（見原審交聲字
    卷第十三頁）、抗告人於前審抗告程序提出之九十一年八月二十三日掛號函件執
    據（見本院前審交抗字卷第八頁）附卷可憑；惟觀諸該等資料，既未併同提出聲
    明異議書狀，亦無任何對於原裁決書內容不服欲提出聲明異議之詞句及理由，尚
    難認該掛號郵件即為受處分人聲明異議之意思表示，抗告人雖於原處分機關另函
    通知補正聲明異議狀後，於同年九十一年九月二十五日，有向原處分機關提出聲
    明異議狀，有原處分機關收文章戳一枚附卷可按（見原審交聲字卷第十一頁），
    然斯時已逾聲明異議之二十日法定期間，且此二十日為法定不變期間，異議人之
    聲明異議權已喪失；即便其後補正聲明異議狀，喪失之異議權不因此而可回復。
    是
    本件抗告人於原審之聲明異議，顯然已喪失異議權。對此之異議，依法交通法庭
    只能裁定駁回。對於實體上之有無違規，無從加以論斷。原審認抗告人之異議權
    已喪失，固無不當，惟又從實體上加以論定，認原處分機關之裁罰並無不當，並
    以異議無理由駁回異議，此部分容有未妥，惟抗告人之異議權既已喪失，其抗告
    為無理由，爰仍由本院為抗告駁回之裁定。至抗告人辯稱已繳停車費，汽車停車
    繳費收據僅請保存收據六個月，要求提出超過一年以上之收據，實強人所難，且
    以電腦傳輸，即有輸入錯誤或疏未註銷之可能云云，均已因逾期聲明異議，交通
    法庭不得審究，附此明。
五、據上論結，應依道路交通案件處理辦法第十八條前段、第二十六條，道路交通管
    理處罰條例第八十九條，刑事訴訟法第四百十二條，裁定如主文。
中      華      民      國    九十二    年      九      月    二十二    日
                              臺灣高等法院交通法庭
                                  審判長法  官  許 錦 印
                                        法  官  許 宗 和
                                        法  官  劉 壽 嵩
右正本證明與原本無異。
不得再抗告。
                                        書記官  廖 婷 璇
中      華      民      國    九十二    年      九      月    二十二    日


司法院資訊處製作；財團法人民間司法改革基金會備份。
